【裁判字號】    92,訴,287
【裁判日期】    921118
【裁判案由】    誣告等
【裁判全文】
臺灣桃園地方法院刑事判決                          九十二年度訴字第二八七號
    公  訴  人  臺灣桃園地方法院檢察署檢察官
    被      告  丙○○
                戊○○
右列被告因誣告等案件，經檢察官聲請簡易處刑（九十年度調偵字第一八二號），本
院認不宜以簡易處刑，應適用通常程序，判決如左：
    主  文
丙○○被訴傷害部分公訴不受理。被訴誣告部分無罪。
戊○○公訴不受理。
    理  由
一、按檢察官聲請以簡易判決處刑之案件，經法院認為有刑事訴訟法第四百五十一條
    之一第四項但書情形者，應適用通常程序審判之，同法第四百五十二條定有明文
    ，經查，本件被告二人被訴誣告等一案，本院認有刑事訴訟法第四百五十一條之
    一第四項第但書第一款之情形，不宜以簡易判決處刑，爰依右開刑事訴訟法第四
    百五十二條之規定，改用通常程序審判之，合先敘明。
二、公訴意旨略以：被告丙○○於民國九十年一月四日下午六時三十分許，偕同友人
    丁○○前往桃園縣中壢市○○路六三號五樓常盛環保工程顧問有限公司，欲處理
    該公司總經理乙○○與丁○○間債務，因在該處咆哮，與該公司員工戊○○互毆
    ，丙○○受有前額撕裂傷二處、頭頂部皮下出血等傷害，戊○○受有左耳部、左
    頭部、右手部撕裂傷及右手指瘀傷等傷害，丙○○心有未甘，意圖使乙○○受刑
    事處分，於九十年一月九日，在桃園縣警察局中壢分局，虛構九十年一月四日遭
    乙○○夥同不詳姓名人十餘人毆打成傷之不實情節，對乙○○及該等不詳姓名人
    ，向承辦警員提出傷害告訴。因認被告丙○○涉犯刑法第二百七十七條第一項之
    傷害罪及同法第一百六十九條第一項之誣告罪嫌，被告戊○○涉犯刑法第二百七
    十七條第一項之傷害罪嫌。
三、按犯罪事實應依證據認定之，無證據不得認定犯罪事實，刑事訴訟法第一百五十
    四條第二項定有明文。又認定不利於被告之事實，須依積極證據，苟積極證據不
    足為不利於被告事實之認定時，即應為有利於被告事實之認定，更不必有何有利
    之證據，最高法院三十年上字第八一六號著有判例可稽。次按刑法第一百六十九
    條所稱「誣告」乃指「以犯人明知所訴虛偽為構成要件，若誤認有此事實，或以
    為有此嫌疑，自不得遽指為誣告」、「以告訴人所訴被訴人之事實必須完全出於
    虛構為要件，若有出於誤會或懷疑有此事實而為申告，以致不能證明其所訴之事
    實為真實，縱被訴人不負刑責，而告訴人本缺乏誣告之故意，亦難成立誣告罪名
    」、「須具有意圖他人受刑事或懲戒處分之要件，如其報告之目的，在求判明是
    非曲直，並無使人受刑事或懲戒處分之請求，即與誣告罪之構成要件不符」，最
    高法院二十年上字第七一七號、四十四年台上字第八九二號、五十五年台上字第
    八八八號判例均著有明文。是所謂虛構事實，係指明知無此事實，而故意捏造而
    言，若出於誤信、誤解、誤認或懷疑有此事實，或對於其事實誇大其詞，其目的
    在求判明是非曲直，均不得謂為誣告。
四、本件公訴人認被告丙○○涉有右開誣告犯行，係以告訴人乙○○之指訴及證人丁○○之證述，並被告丙○○係為友人丁○○處理債務而受傷，衡情與丁○○交情
    匪淺，丁○○自當心存感激，自無扭曲實情陷被告丙○○於不利之理，且丙○○
    所受傷勢較輕，如乙○○有唆使不詳姓名者十餘人以拳頭、酒瓶、椅子共同毆打
    ，以丙○○人單勢孤，豈會僅受三處傷害為其論據。訊據被告丙○○堅決否認有
    何誣告犯行，辯稱：伊在九十年一月四日下午六時三十分，和丁○○前往常盛環
    保公司去找乙○○，是要處理乙○○跟丁○○之間的債務，伊一進去就被乙○○
    打，總共十多個人一起打，伊去之前已經有先用電話連絡乙○○，但是乙○○說
    電話中講不清楚，要伊直接到他們公司找他，沒想到一到公司就被乙○○打，所
    以伊才會告乙○○傷害，丁○○被乙○○押住，所以才這樣講等語。
三、經查：
（一）被告丙○○被訴誣告部分：
  １、查被告丙○○之友人丁○○前因委請告訴人乙○○為其處理地下錢莊債務，而
      答應給付紅包予乙○○，惟因丁○○一時無法負擔，乃與被告丙○○於九十年
      一月四日晚間六時三十分許，共同前往告訴人乙○○任職總經理職務之桃園縣
      中壢市○○○路六三號五樓「常盛環保工程顧問有限公司」（下稱常盛公司）
      找乙○○商討丁○○希望延後給付紅包一事，嗣被告丙○○與告訴人乙○○即
      因此發生口角繼而互毆等情，業據證人即同案被告戊○○於本院審理時供證：
      「剛開始的時候在公司，我在後面泡茶，丙○○跟丁○○進來跟乙○○發生何
      事，我並不清楚，後來我聽到丙○○跟乙○○在吵架的聲音，我就出來，就看
      到丙○○跟乙○○在打架，我也加入一起打，公司還有幾個員工也加入一起拉
      丙○○，主要是我跟乙○○在打丙○○」、「（丙○○的傷勢是否是你跟乙○○打的？）我不清楚他有無受傷，我都是用拳頭打他，不知道是不是乙○○打
      他造成的」、「（乙○○當天有無受傷？）無」等語明確（見本院九十二年五
      月二十三日審判筆錄），核與被告丙○○所辯伊和丁○○前往常盛公司去找乙○○，一進去就被乙○○打，總共十多個人一起打伊等情大致相符，是被告丙○○對告訴人乙○○提出傷害之告訴，並非全然無據。再者，被告丙○○偕同
      友人丁○○隻身前往告訴人乙○○所任職之常盛公司，而來意係為能延緩丁○○答應給付乙○○之紅包，雙方並因而發生爭執一節，亦據證人戊○○及丁○○分別於警、偵訊及本院審理時證述屬實，衡情在被告丙○○至常盛公司且與
      乙○○發生爭執之際，當時在常盛公司內之職員豈有不維護公司總經理乙○○
      ，而上前勸架甚而共同出手毆打被告丙○○之理，此由證人戊○○於警訊時證
      稱：「：：：然後我便上前去和他扭打，公司裏兩、三個員工便上前制止」、
      於本院審理時復證稱：「：：：我聽到丙○○跟乙○○在吵架的聲音，我就出
      來，就看到丙○○跟乙○○在打架，我也加入一起打，公司還有幾個員工也加
      入一起拉丙○○」等語即可證知。益徵，被告丙○○與證人丁○○至常盛公司
      找告訴人乙○○時，確有與乙○○發生爭執，常盛公司之職員包括被告戊○○
      等數名員工亦確有與被告丙○○發生肢體拉扯之衝突甚明。是被告丙○○主觀
      上認為告訴人乙○○有糾眾共同傷害而對乙○○提出傷害告訴，實有合理懷疑
      存在，且無違常之處，被告丙○○因此對乙○○提出申告，目的亦僅係在求得
      是非曲直，並無故意使人受刑事或懲戒處分之請求甚明。是縱事後乙○○有因
      無積極證據足認確有傷害被告丙○○之犯行而不受追訴處罰之結果，亦屬判斷
      該案之檢察官自由心證之結果，但事實真相如何並非以該不起訴處分書為最後
      之判斷，自不足以此反證被告丙○○有虛偽杜撰前開對乙○○之指訴情節，而
      遽認被告丙○○即有誣告之意。至證人丁○○及甲○○雖均於警訊時證稱事發
      當日乙○○並未毆打被告丙○○云云，惟查證人丁○○係為解決其與乙○○間
      之金錢糾紛而前往，對己身亦有相當利害關係，其能否據實以告而作對告訴人
      乙○○不利之指訴，自非無疑。另證人甲○○當時任職常盛公司之會計，與告
      訴人乙○○有上下屬之職務關係存在，自亦難期其能公允證述，而況證人丁○○與甲○○前開所證亦均顯與同為常監公司職員之同案被告戊○○所證情節相
      佐，而確有不可採信之疑竇。至被告丙○○或戊○○各所受之傷勢熟輕熟重，
      均與被告丙○○是否有誣告乙○○傷害一節無必然直接之關聯。從而，證人丁○○、甲○○前揭證詞及被告丙○○、戊○○之驗傷證明，均尚難執為被告丙○○有何故意誣告犯行之論據。佐上各節，本院綜核全案卷證，認被告丙○○
      所述於上開時、地有遭告訴人乙○○傷害一情，尚非憑空虛捏杜撰情節，且並
      無明顯悖離常情之處，自無法推認被告丙○○所述傷害情節全屬虛構而基於誣
      陷告訴人乙○○於罪之意圖故意而為，揆諸前開最高法院判例意旨，自不能認
      被告丙○○有使人受刑事或懲戒處分之故意。公訴人所舉上開各項證據，或難
      採為不利於被告之證據，或純屬推測之詞，均尚有合理性懷疑之存在，致本院
      無法形成有罪之確信，根據「罪證有疑，利於被告」之證據法則，即不得遽為
      不利被告丙○○之認定。此外，復查無其他積極證據足資證明被告丙○○有公
      訴人所指之誣告犯行，不能證明被告丙○○犯罪，自應為被告丙○○此部犯行
      無罪之諭知。
（二）被告丙○○、戊○○被訴傷害部分：按告訴乃論之罪，告訴人於第一審辯論終
      結前得撤回其告訴，又告訴經撤回者，法院應諭知不受理之判決，刑事訴訟法
      第二百三十八條第一項、第三百零三條第三款定有明文。查本件被告二人因傷
      害案件，經檢察官提起公訴，認為均係犯刑法第二百七十七條第一項之罪，依
      同法第二百八十七條前段規定，須告訴乃論，茲據告訴人戊○○、丙○○於本
      院審理中，均聲請撤回告訴，有本院九十二年五月二十三日審判筆錄附卷可稽
      ，揆諸前開法條之規定，應為被告二人此部犯行不受理判決之諭知。
據上論斷，應依刑事訴訟法第四百五十二條、第三百零一條第一項、第三百零三條第
三款，判決如主文。
本案經檢察官鍾和憲到庭執行職務。
中      華      民      國      九十二      年    十一    月    十八    日
                                臺灣桃園地方法院刑事第七庭
                                    審判長法  官  孫惠琳
                      法  官  賴淑美
                                          法  官  林惠霞
右正本證明與原本無異。
如不服本判決，應於判決送達後十日內向本院提出上訴狀 (應附繕本)，上訴於臺灣
高等法院。
                                          書記官  陳恩如
中      華      民      國      九十二      年    十一    月    十九    日


司法院資訊處製作；財團法人民間司法改革基金會備份。
